【裁判字號】    98,交聲,1282
【裁判日期】    990204
【裁判案由】    聲明異議
【裁判全文】
臺灣臺南地方法院交通事件裁定        98年度交聲字第1282號
移送機關    交通部公路總局嘉義區監理所臺南監理站
異議人即
受處分人    甲○○
上列受處分人因違反道路交通管理處罰條例案件，對於交通部公
路總局嘉義區監理所臺南監理站民國98年10月12日所為之裁決處
分（處分案號：嘉監南字第裁74-NE0000000號），聲明異議，本
院裁定如下：
    主  文
異議駁回。
    理  由
一、原處分意旨略以：異議人即受處分人甲○○（下稱異議人）
    於民國（下同）98年3月17日20時07分許，駕駛車牌號碼800
    7-SU號自用一般小客車，行經高雄縣茄萣鄉○○路○段與4段
    之交岔路口，因駕車行經有燈光號誌管制之交岔路口闖紅燈
    ，遭警逕行製單舉發，嗣經交通部公路總局嘉義區監理所臺
    南監理站（下稱移送機關）依道路交通管理處罰條例第53條
    第1項、第63條第1項第3款（原裁決書漏載第3款）及違反道
    路交通管理事件統一裁罰標準表等規定，裁處罰鍰新台幣54
    00元，並記違規點數3點。
二、聲明異議意旨略以：異議人或家人未曾收到郵局掛號領取通
    知單，所以不知有罰單，並非有意不前往領取；且異議人之
    違規行為並非闖紅燈，實情乃係因煞車不及而導致超越停止
    線，並停車在停止線之後，為此聲明異議等語。
三、按汽車駕駛人，行經有燈光號誌管制之交岔路口闖紅燈者，
    處新臺幣1800元以上5400元以下罰鍰；並記違規點數3點，
    道路交通管理條例第53條第1項及第63條第1項第3款分別定
    有明文。
四、經查：
  (一)異議人遭警舉發，於上開時、地，駕駛牌照號碼8007-SU號
    自用一般小客車，在高雄縣茄萣鄉○○路○段與4段交岔路口
    ，因駕車行經有燈光號誌管制之交岔路口闖紅燈，遭警逕行
    舉發，有高雄縣政府警察局湖內分局99年1月25日高縣湖警
    交字第0990000756號函檢附照片2幀附卷可稽，自足信為真
    實。
  (二)異議人辯稱未曾收受本件舉發違反道路交通管理事件通知單
    云云，然查：
  1.按處理違反道路交通管理事件，有關文書送達之規定，依行
    政程序法之規定，違反道路交通管理事件統一裁罰標準及處
    理細則第5條亦分別定有明文。又按交通裁罰事件中相關行
    政機關所為之行政行為，並非屬行政程序法第3條第1項、第
    2項所列舉之得排除行政程序法適用之行政機關或行政行為
    ，故自應適用行政程序送達之規定。再者，關於上開文書之
    送達，於應受送達人之住居所、事務所或營業所為之；送達
    ，不能依前二條規定為之者，得將文書寄存送達地之地方自
    治或警察機關，並作送達通知書兩份，一份黏貼於應受送達
    人住居所、事務所、營業所或其就業處所門首，另一份交由
    鄰居轉交或置於該送達處所信箱或其他適當位置，以為送達
    ；行政程序法第72條第1項前段、第74條定有規定。
  2.本件舉發通知單經舉發單位掛號郵寄至「臺南市○○區○○
    路97巷2之1號5樓」，因不獲會晤應為送達之人，而於98年6
    月22日辦理寄存送達於南門路郵局，有高雄縣政府警察局湖
    內分局98年10月28日高縣湖警交字第0980012468號函檢附送
    達證書1份在卷可參，而上開送達住址為異議人之戶籍地一
    節，有異議人全戶戶籍資料查詢結果1份附卷可參，是舉發
    機關於98年6月19日將上開舉發通知單送達於異議人之戶籍
    地「臺南市○○區○○路97巷2之1號5樓」，因無人收受送
    達，而於98年6月22日將該文書寄存於送達地之郵政機關即
    南門路郵局之送達程序，於法並無違誤。異議人辯稱未收到
    該舉發通知單，該舉發通知單之送達程序不合法云云，尚屬
    無據。
  3.至於異議人若因實際上未居住於上開戶籍地，致未能收到本
    件舉發通知單，然依道路交通安全規則第23條第1項「汽車
    車身式樣、輪胎隻數或尺寸、燃料種類、座位、噸位、引擎
    、車架、車身、頭燈等設備或使用性質、顏色、汽車所有人
    名稱、地址等如有變更，均應向公路監理機關辦理登記。」
    之規定，異議人居住處所如有遷徙而有長期不居住或無人收
    受送達之情事，自應向公路監理機關辦理申報變更登記，否
    則主管機關如何能知曉？則舉凡公法上違規舉發單、稅單之
    寄發通知，原則上應以其戶籍地址為準，而異議人又未舉證
    證明其無居住在上開戶籍地之事實，因此，若有因異議人實
    際上未居住在上開戶籍地，致無法收受本件舉發通知單之送
    達，顯屬可歸責於異議人本身之事由，對於本件舉發通知單
    已生合法送達之效力自不生影響，附此敘明。
  (三)異議人另辯稱於上開時間駕車行經上開交岔路口時，係因煞
    車不及而導致超越停止線，而停車在停止線之後，並非闖紅
    燈云云，然由舉發機關所提出之違規照片所示，異議人所駕
    駛之車輛於紅燈亮起2.6秒時車身已大部分超越停止線、後
    輪壓在停止線上，於紅燈亮起3.6秒時、時速為19公里，此
    有2幀舉發照片上資訊欄位之記載可稽（上方照片上之「R02
    6」即代表紅燈亮起2.6秒；下方照片上之「R036」、「V=19
    」即代表紅燈亮起3.6秒後，時速為19公里），因此，異議
    人所駕駛之上開車輛應係於上開交岔路口號誌已變換為紅燈
    2.6秒時，未依規定將車停於停止線內等紅燈，竟仍以時速
    19公里之速度通過該交岔路口，其有駕車行經有燈光號誌管
    制之交岔路口闖紅燈之違規行為，自屬無誤，異議人前開所
    辯，不足採信。
五、綜上所述，異議人於前揭時、地有駕車行經有燈光號誌管制
    之交岔路口闖紅燈之違規事實，應堪認定；且本件舉發通知
    單之送達程序，於法並無違誤；則移送機關據此並引用道路
    交通管理處罰條例第53條第1項、第63條第1項第3款，及違
    反道路交通管理事件統一裁罰基準表等規定，裁處異議人罰
    鍰新臺幣5,400元，並記違規點數3點，於法即無不當；從而
    ，本件異議經核並無理由，應予以駁回。
六、據上論斷，應依道路交通管理處罰條例第87條第2項、道路
    交通案件處理辦法第19條，裁定如主文。
中    華    民    國    99    年    2     月    4     日
                     交通法庭   法  官  陳淑勤
以上正本證明與原本無異。
如不服本裁定應於送達後5日內向本院提出抗告狀。
                                書記官  謝國欽
中    華    民    國    99    年    2     月    4     日

司法院資訊處製作；財團法人民間司法改革基金會備份。
